# 准则解释 2011 中反向购买每股收益计算错误

提问人：tynxg 时间：2011-06-17 10:16:55
（三）每股收益的计算发生反向购买当期，用于计算每股收益的发行在外普通股加权平均数为：1.自当期期初至购买日，发行在外的普通股数量应假定为在该项合并中法律上母公司向法律上子公司股东发行的普通股数量；2.自购买日至期末发行在外的普通股数量为法律上母公司实际发行在外的普通股股数。反向购买后对外提供比较合并财务报表的，其比较前期合并财务报表中的基本每股收益，应以法律上子公司的每一比较报表期间归属于普通股股东的净损益除以在反向购买中法律上母公司向法律上子公司股东发行的普通股股数计算确定。 P336 2007年度 每股收益应为=2300/(1200*9/12+2200X3/12)=1.59 自当期期初至购买日，发行在外的普通股数量应假定为在该项合并中法律上母公司向法律上子公司股东发行的普通股数量 1200 而不是1000 2006年度 每股收益应为=1200/1200=1 而不是除以 1000
请网上高人指正！

回答人：chenyiwei
是的，确实存在该错误。此问题之前与财政部会计司有关人士沟通确认过。

提问人：大学较瘦 时间：2011-10-20 08:44:55
请指点下， 1200 股是 9 月份增发的，权重应该是3/12,怎么会是9/12呢?前面 9 个月都没这个发行份额? 谢谢

回答人：chenyiwei
反向收购的每股收益计算，是假设法律上于资产购买时增发的股份在最早期间即已发行在外。上市公司法律上原有的股份是新增发的。

提问人：cheerfullife 时间：2012-02-23 17:16:16
陈老师，关于反向购买每股收益的问题，我又思考了一下，您看看理解的对不对？ 合并前只有会计上的母公司，即法律上的子公司，而这部分价值用法律上母公司的股票来反映的话，那么就是法律上母公司向法律上子公司增发股份，所以当期期初至购买日，发行在外的普通股数量应假设为在该项合并中法律上母公司向法律上子公司股东发行的普通股股数。 形成合并之后，那么对于该合并主体所对应的股数就应当是法律上母公司实际发行在外的股数了。
合并报表中虽然依据实质重于形式原则处理，但是在计算每股收益的时候还是要用法律上的母公司股数来计算？
我的理解是否正确？

回答人：chenyiwei
我理解基于分子、分母的对应，计算每股收益时，年初至合并日期间的股数应当是在该项合并中法律上母公司向法律上子公司股东发行的普通股股数，而不是法律上母公司发行在外股数。

提问人：jackiechen8623 时间：2015-11-17 16:27:47
陈总，比较报表的每股收益上期数据，是否可以理解为=法律上子公司上期净利润/法律上母公司增发数量；当期每股收益=合并利润/(法律上母公司增发数量购买前月份 + 法律上全部股份数量发现后月份）？

回答人：chenyiwei
大致上可以这样理解。

提问人：panwj 时间：2016-08-05 12:03:48
陈老师，反向购买后对外提供比较合并财务报表的，计算比较期间每股收益的分子：“法律上子公司的每一比较报表期间归属于普通股股东的净损益”是不是要剔除掉反向购买后合并报表上由于没有参与换股的法律上子公司原股东被划分为少数股东的份额？ 即，计算比较期间每股收益的分子应为：法律上子公司的每一比较报表期间归属于反向购买前的普通股股东的净损益*（参与反向购买换股的股东股数/反向购买前的普通股股东股数）【即：*换股股东份额】
同理，对于反向购买当期期末的合并利润表，归属于母公司股东的净利润是否应为：期初至购买日法律上子公司的净利润参与换股股东的份额 + 购买日至期末法律上子公司的净利润参与换股股东的份额+购买日至期末法律上母公司的净利润*100%，并以此作为分子计算当期每股收益？

回答人：chenyiwei
1 、需要剔除。 2 、可以这样理解。